【裁判字號】    99,上易,1479
【裁判日期】    990930
【裁判案由】    詐欺
【裁判全文】
臺灣高等法院刑事判決                99年度上易字第1479號
上  訴  人
即  被  告  甲○○
上列上訴人因詐欺案件，不服臺灣臺北地方法院98年度易字第28
07號，中華民國99年5 月24日第一審判決（起訴案號：臺灣臺北
地方法院檢察署98年度偵緝字第272 號），提起上訴，本院判決
如下：
    主  文
原判決撤銷。
甲○○意圖為自己不法之所有，以詐術使人將本人之物交付，處
有期徒刑壹年陸月。
    事  實
一、甲○○曾因詐欺案件，於民國87年間經臺灣板橋地方法院判
    處有期徒刑1年2月，並據本院及最高法院判決上訴駁回確定
    ，又因妨害自由案件，於92年間經本院判處有期徒刑6 月確
    定；上開二罪嗣據本院裁定應執行刑有期徒刑1年6月確定（
    於99年5月7日縮短刑期執行完畢，不構成本案累犯），素行
    不良，詎未知戒慎，於96年7月3日（起訴書贅載「或4 日」
    ，應予刪除），在中國大陸地區○○市○○路之女友住處內
    ，因獲悉易善治之友人丙○○需用人民幣在上海市購買不動
    產，竟意圖為自己不法之所有，向易善治佯稱：「正德消防
    」公司之郭先生剛好要將人民幣匯回臺灣，透過伊可以略低
    於市場行情之以人民幣100萬元兌換新臺幣430萬元（即人民
    幣兌換新臺幣之匯率為1：4.3）供丙○○使用，易善治不察
    ，旋將上情轉告丙○○，致丙○○信以為真而陷於錯誤，指
    示其妻乙○○於96年7月6日（星期五）上午9 時40分許，至
    臺灣銀行臺北世貿分行，將新臺幣430 萬元匯入甲○○所指
    定之林青媚中國信託商業銀行中壢分行帳號000000000000號
    帳戶（下簡稱林青媚中國信託中壢分行帳戶）內。甲○○俟
    丙○○完成匯款後，旋指示不知情之林青媚將上開詐得款項
    中之新臺幣44萬元，轉匯至不知情之陳麗晶所有在彰化商業
    銀行吉林分行帳號00000000000000號帳戶（下簡稱彰化銀行
    吉林分行帳戶）內，將新臺幣380 萬元換購由中國信託商業
    銀行中原簡易型分行（下簡稱中國信託中原簡易分行）簽發
    之同額支票1紙，新臺幣6萬元轉交甲○○之父母。林青媚於
    96年7月9日續依甲○○指示，欲將上開新臺幣380 萬元分為
    二筆（350 萬元、30萬元），均利用林青媚中國信託中壢分
    行帳戶分別轉存至陳世源上海國際商業銀行帳戶及陳麗晶上
    開帳戶時，因林青媚中國信託中壢分行帳戶之帳戶經未取得
    100 萬元人民幣而察覺受騙之丙○○委請乙○○報案，被列
    為警示帳戶，致匯出未果。
二、案經乙○○訴由臺北市政府警察局信義分局報請臺灣臺北地
    方法院檢察署檢察官偵查起訴。
    理  由
甲、程序部分：
    按被告以外之人於審判外之言詞或書面陳述，除法律有規定
    者外，不得作為證據，刑事訴訟法第159條第1項定有明文。
    又被告以外之人於審判外之陳述，雖不符刑事訴訟法第 159
    條之1至第159 條之4規定，而經當事人於審判程序同意作為
    證據，法院審酌該言詞陳述或書面陳述作成時之情況，認為
    適當者，亦得為證據；當事人、代理人或辯護人於法院調查
    證據時，知有第159條第1項不得為證據之情形，而未於言詞
    辯論終結前聲明異議者，視為有前項之同意，刑事訴訟法第
    159條之5亦有明文。查本判決下列所引被告以外之人於審判
    外所為之供述證據，公訴人及被告對其證據能力並不爭執，
    直至言詞辯論終結前亦未聲明異議，本院審酌上開證據方法
    於製作時之情況，尚無違法不當，應認以之作為證據應屬適
    當。至其餘非供述證據部分，查無任何違反法定程式取得之
    情形，應認為有證據能力。
乙、實體部分：
一、上開事實，業據上訴人即被告甲○○於本院坦承不諱，核與
    證人丙○○、易善治、林青媚等於警詢、偵查及原審中之證
    述、證人綦和元於原審中之結證、證人乙○○於警詢中之陳
    述相符，且有證人綦和元之中國工商銀行存摺封面及第1 頁
    影本、臺灣銀行匯出匯款回條聯影本、中國信託商業銀行股
    份有限公司96年7 月19日中信銀集作字第96505904號函暨檢
    附帳號000000000000號帳戶客戶資料及歷史交易查詢報表、
    中國信託商業銀行匯款申請書影本、中國信託中原簡易型分
    行於97年7月6日所簽發之票面金額380 萬元並自任付款人之
    DD0000000 號支票等存卷可資佐證，應可信實。綜上，本案
    事證明確，被告犯行堪予認定，應依法論科。
二、核被告甲○○所為，係犯刑法第339條第1項詐欺取財罪。原
    審以事證明確，對於被告論罪科刑，固非無見。第查：刑事
    審判旨在實現刑罰權之分配正義，故法院對於有罪被告之科
    刑，應符合罪刑相當之原則，使輕重得宜，罰當其罪，此所
    以刑法第57條明定科刑時，應審酌一切情狀，尤應注意該條
    所列10款事項，以為科刑輕重之標準，並賦予法院裁量權。
    而判決於科刑之理由，如僅載稱審酌被告之品行、犯罪之動
    機、目的、手段、犯後態度等一切情狀，因如此記載，均僅
    為法律抽象之一般規定，並未說明各該事項之具體情形，其
    量刑是否妥適無從據以斷定，自有判決理由未備之違法。又
    單純科刑應行審酌之事項，非屬犯罪構成要件之事實者，固
    以經自由證明為已足，然所謂自由證明，僅指調查方式不受
    嚴格限制而已，其關於上揭科刑審酌裁量事項之認定，仍應
    與卷存證據相合，始屬適法。原判決雖謂被告前於87年間，
    因詐欺及妨害自由案件，經臺灣板橋地方法院以85年度訴字
    第1855號判決分別判處有期徒刑1年2月、6 月，嗣詐欺部分
    經本院以87年度上訴字第4500號、最高法院以92年度台上字
    第1159號判決駁回上訴確定，妨害自由部分經最高法院以92
    年度台上字第1159號判決撤銷發回，經本院以92年度上更一
    字第199號判決有期徒刑6月確定，嗣上開二罪經定應執行刑
    有期徒刑1年6月確定，甫於98年1 月14日因通緝到案入監執
    行，有本院被告前案紀錄表在卷可憑，其素行不良，又被告
    犯罪之目的乃為貪圖不法利益，利用友人間之信任關係，詐
    取他人財物，迄今尚未與告訴人達成和解，且被告於偵查中
    及原審審理時，迭以各項不實抗辯企圖卸責，難認有悔改之
    意，其犯罪後之態度及品行、智識程度、所生之危害等一切
    情狀，量處有期徒刑2 年，以資懲戒。然關於被告之智識程
    度、生活狀況、犯罪所生之損害等量刑情狀，未逐一說明其
    所憑，非無判決理由未備之違法；原審就被告賠償告訴人之
    情形未及斟酌，亦未臻允當。被告提起上訴，指摘原判決量
    刑過重，未審酌其已先後償還被害人386萬元及3萬元，其餘
    41萬元亦與被害人間達成分期償還之協議，量刑過重，尚非
    全然無理由。原判決既有上開瑕疵可議，應由本院撤銷改判
    。爰審酌被告正值壯年，本可期其守法自重，正當營生，又
    曾因詐欺案件，於87年間經臺灣板橋地方法院判處有期徒刑
    1年2月，並據本院及最高法院判決上訴駁回確定，又因妨害
    自由案件，於92年間經本院判處有期徒刑6 月確定；上開二
    罪嗣據本院裁定應執行刑有期徒刑1年6月確定（於99年5 月
    7 日縮短刑期執行完畢，不構成本案累犯，見卷內本院被告
    前案紀錄表），素行不良，猶再犯本件詐欺罪行，顯不知戒
    慎，欠缺法紀觀念，視他人尊嚴及財產權益如無物，詐欺得
    財金額高達新臺幣430 萬元，非戔戔之數，造成被害人受有
    重大之損害，應予非難，兼衡被告係專科畢業之智識程度、
    無業、經濟狀況勉可維持等生活狀況（以上智識程度及生活
    狀況見卷內警詢筆錄人別欄註記）、犯罪之目的乃為貪圖不
    法利益，利用友人間之信任關係，詐取他人財物，犯罪於偵
    查及原審屢屢飾詞辯解，非無僥倖之心，耗費訴訟資源，態
    度不佳，惟於被害人提出告訴時已償還386 萬元予被害人，
    於99年5月8日出獄後，已與被害人丙○○於99年7 月22日調
    解成立，合意分期償還，迄今已償還3 萬元，尚欠41萬元等
    情，另據被告於本院陳明，並提出丙○○出具之收據為證，
    足徵其非毫無悔意，怙惡不悛，及仍具填補被害人損害之忱
    等一切情狀，量處如主文第二項所示之刑，資為懲儆。
據上論結，應依刑事訴訟法第369條第1項前段、第364條、第299
條第1項前段、刑法第339條第1項，刑法施行法第1條之1第1項、
第2項前段，判決如主文。
本案經檢察官陳傳宗到庭執行職務
中    華    民    國    99    年    9     月    30    日
                  刑事第十二庭審判長法  官  蔡永昌
                                    法  官  蘇隆惠
                                    法  官  蔡新毅
以上正本證明與原本無異。
不得上訴。
                                    書記官  賴立旻
中    華    民    國    99    年    9     月    30    日
※附錄：本案論罪科刑主要法條全文
中華民國刑法第339條（普通詐欺罪）
意圖為自己或第三人不法之所有，以詐術使人將本人或第三人之
物交付者，處 5 年以下有期徒刑、拘役或科或併科 1 千元以下
罰金。
以前項方法得財產上不法之利益或使第三人得之者，亦同。
前二項之未遂犯罰之。

司法院資訊處製作；財團法人民間司法改革基金會備份。
